【裁判字號】    94,交訴,117
【裁判日期】    950630
【裁判案由】    公共危險等
【裁判全文】
臺灣板橋地方法院刑事判決             94年度交訴字第117號
公  訴  人  臺灣板橋地方法院檢察署檢察官
被      告  乙○○
上列被告因公共危險等案件，經檢察官提起公訴（九十四年度偵
字第八五九三號），本院判決如下：
    主  文
乙○○無罪。
    理  由
一、公訴意旨略以：被告乙○○於民國九十三年九月十八日（起
    訴書誤載為八月十八日）八時三十分許，騎乘車牌號碼ＦＣ
    ９－６６６號重型機車沿臺北縣新莊巿化成路往五股鄉九號
    越堤方向行駛，行經五股鄉○號○○道下坡路段，原應注意
    車前狀況，並隨時採取必要之安全措施，縱欲超越前車，亦
    應與前車左側保持安全距離，且依當時之客觀情形，復無不
    能注意之情事，竟疏未注意與前車保持安全距離，貿然自丙○○所騎乘之車牌號碼Ｐ２５－７３１號重機車左後方超車
    ，不慎擦撞丙○○上開重機車左後方，造成丙○○人車倒地
    ，而受有左股骨幹骨折等傷害。詎乙○○見狀後，竟基於肇
    事逃逸之犯意，並未下車查看，旋即駕車加速逃逸。嗣經路
    人甲○○記下車號，報警處理，經警方循線查獲，查悉上情
    。因認被告涉有刑法第二百八十四條第一項前段過失傷害罪
    嫌、同法第一百八十五條之四肇事逃逸罪嫌。
二、按犯罪事實應依證據認定之，無證據不得認定犯罪事實；又
    不能證明被告犯罪者，即應諭知無罪之判決，刑事訴訟法第
    一百五十四條第二項、第三百零一條第一項分別定有明文。
    按告訴人之告訴，係以使被告受刑事訴追為目的，是其陳述
    是否與事實相符，仍應調查其他證據以資審認，最高法院五
    十二年度台上字第一三○○號著有判例。
三、本件公訴人認被告乙○○涉有上開罪嫌，無非以上開犯罪事
    實業據告訴人丙○○指述歷歷，且有證人甲○○證述、診斷
    證明書、道路交通事故調查表、現場圖、臺北縣區車輛行車
    事故鑑定委員會鑑定意見書、現場照片、車損照片等資為依
    據。訊據被告堅決否認有上揭犯行，辯稱：上開時地，確實
    有騎乘車牌號碼ＦＣ９－６６６號重型機車行經臺北縣五股
    鄉○號○○道，當時並沒有與告訴人騎乘之機車發生擦撞，
    但是有聽到後方有人機車倒地與地面摩擦之聲音，但是因為
    認為與伊無關，所以就離開，至於其機車上刮痕並不是與告
    訴人擦撞時之痕跡等語。
四、經查：
    (一)證人甲○○於警詢之證述，屬被告以外之人，於審判外之
      陳述，惟經本院依法傳喚、拘提均傳喚不到，依刑事訴訟
      法第一百五十九條之三第三款，其於警詢中證述有證據能
      力，先予敘明。
    (二)告訴人丙○○於本院審判期日行交互詰問時證稱：其行經
      九號越堤道下坡路段時，遭同向機車從右後方撞擊，大概
      是機車尾燈遭撞擊，導致伊所騎乘之機車打滑，人車倒地
      而受傷，是一台銀色光陽牌１２５ｃｃ之重型機車，車號
      後三個阿拉伯數字相同之機車所撞擊等語，後於審判長詢
      問之際，並提示告訴人於警詢中並未敘明親眼目睹哪輛車
      與其發生碰撞後，告訴人改稱，無法確認哪一台車與其發
      生碰撞，但倒下時有看到一台車牌號碼後三碼為相同阿拉
      伯數字之機車經過等語。查，車禍往往發生於突然一瞬，
      被害人於人車倒地受傷，是否能立即辨識肇事車輛為何，
      本非必然，倘其能確認肇事車輛之相關特徵，必定於警方
      製作筆錄時指陳綦詳，然告訴人於警詢中並未陳稱目睹肇
      事車輛之車牌號碼，可見本件事故之肇事者究竟是否為被
      告，以及肇事車輛是否為被告所騎乘之車牌號碼ＦＣ９－
      ６６６號重機車，告訴人於事發當時並無確信，之所以於
      審判中一度證稱有看到肇事車輛之車牌號碼，乃係因警方
      、檢察官之偵查結果認為被告涉有重嫌，故因此影響告訴
      人之記憶所致，是依據告訴人之證詞尚不足以認定被告為
      本件車禍肇事者。
    (三)又證人甲○○於警詢中雖證稱，當日早上八時二十分許，
      伊由化成路上九號越堤道往疏洪十路方向，在九號越堤道
      下坡轉彎處銀色車原在紅色車後，而銀色車欲從左側超車
      ，但不小心兩車發生碰撞，而紅色機車倒地後騎士受傷，
      而銀色機車騎士左右晃一下，沒有停車一直沿疏洪十路往
      蘆洲方向逃逸，伊在後方看到情況，立即騎車去追趕，並
      記下車牌號碼ＦＣ９－６６６號，但是對方騎太快，伊追
      不到，立即回到現場報案，並提供車號給警方協助偵辦等
      語。證人甲○○對於肇事者與告訴人機車發生擦撞之詳細
      情形未能指明，兩車碰撞部位分別為何，是否與車損照片
      相符，本院無法據此比對；且其究竟是車禍當時立即發現
      肇事車輛之車牌號碼，抑或嗣後追趕肇事車輛即銀色機車
      之際，始發現車牌號碼為何？其有無誤認被告騎乘之機車
      即為肇事車輛之可能？前開甲○○之警詢筆錄對於車禍肇
      事之情狀未有充分完整之證述內容，且證人甲○○於偵查
      及本院審理中，均經合法傳喚、拘提不到，本院無從究明
      上開疑點，認甲○○於警詢中證述內容不甚完備，證明力
      略嫌薄弱。
    (四)再者，被告所有之車牌號碼ＦＣ９－６６６號重機車上雖
      有刮痕，有車損照片在卷可按，然被告辯稱並非本件車禍
      所致等語。查，本件負責承辦之警員未於肇事後循線查獲
      被告之際，立即採集被告、告訴人所騎乘之機車上是否有
      擦撞後有可能殘存之油漆、纖維、塑橡膠、油脂等跡證作
      比對。嗣後經臺灣板橋地方法院檢察署檢察官以九十三年
      十二月一日檢博字第九十三核退字第六二六一號交辦警方
      應進行採證送驗，以查明車輛上有無擦撞後車漆反應。惟
      本件事故發生後，被告及告訴人均將車殼換新，故警方於
      九十三年十二月依據檢察官交辦事項辦理時，已無法採集
      車漆反應，且前開路段並無監視錄影畫面可供調取，有臺
      北縣政府警察局蘆洲分局交辦公文交報單一份在卷可憑。
      本院審理中，復提供本件所有相關之卷證、前述兩輛機車
      之修復狀態及兩輛機車，囑託中央警察大學鑑定，亦因雙
      方機車均未保持原始碰撞狀態，故中央警察大學無法提供
      關連性之比對，有該校九十五年三月三十一日校鑑科字第
      ○九五○○○一一四二號函附卷可稽。至於臺灣省臺北縣
      區車輛行車事故鑑定委員會九十三年十二月六日鑑定意見
      書認定「依證人證詞研判乙○○駕駛重機車超越時未保持
      安全間隔擦撞丙○○所駕駛重機車致黃車倒地受傷，且乙○○事故後逃逸有違規定」。上開鑑定意見書亦是依據證
      人甲○○於警詢中證述所為鑑定，然該證詞對於肇事經過
      之陳述略嫌模糊，證明力有所不足，業如前述，是縱憑該
      鑑定意見書亦不足以為不利被告事實認定。
    (五)綜合上述事證，尚難認定被告即為本件車禍之肇事者。縱
      而被告於告訴人人車倒地致傷後自現場經過離去，自與刑
      法上肇事逃逸之構成要件不符。
五、據上所陳，本件依調查所得證據尚不足以證明被告確有公訴
    人所指之犯行，此外，復查無其他積極證據足資證明被告有
    上述犯行，揆諸首開說明，不能證明被告犯罪，應為無罪之
    諭知。
據上論斷，應依刑事訴訟法第三百零一條第一項，判決如主文。
本件經檢察官朱立豪到庭執行職務。
中    華    民    國    95    年    6     月    30    日
                  刑事第十七庭審判長法  官  張江澤
                                    法  官  王綽光
                                    法  官  絲鈺雲
以上正本證明與原本無異
如不服本判決應於送達後10日內向本院提出上訴狀
                                    書記官  蔡美如
中    華    民    國    95    年    7     月    10    日


司法院資訊處製作；財團法人民間司法改革基金會備份。
